【裁判字號】    98,訴,1039
【裁判日期】    980714
【裁判案由】    毒品危害防制條例
【裁判全文】
臺灣臺北地方法院刑事判決              98年度訴字第1039號
公  訴  人  臺灣臺北地方法院檢查署檢察官
被      告  甲○○
                      樓
上列被告因毒品危害防制條例案件，經檢察官提起公訴（九十八
年度毒偵緝字第一五九號），被告於準備程序中就被訴事實為有
罪之陳述，經本院合議庭裁定改用簡式審判程序，判決如下：
    主  文
甲○○施用第一級毒品，累犯，處有期徒刑壹年貳月，扣案之海
洛因壹小包（實秤毛重：零點壹零公克《含壹袋》，淨重：
零點壹壹零公克，取樣：零點零零貳貳公克，餘重：零點壹壹
零捌公克）沒收銷燬之。
    事  實
一、甲○○前因施用毒品案件，經本院以八十八年度毒聲字第一
    八五號裁定送觀察、勒戒後，認有繼續施用毒品傾向，又以
    八十八年度毒聲字第七一五號裁定令入戒治處所施以強制戒
    治，於民國八十九年二月二十五日因強制戒治處分執行完畢
    出監，經臺灣臺北地方法院檢察署檢察官於八十九年三月四
    日以八十九年度戒毒偵字第六十三號不起訴處分確定；復因
    施用第一級毒品、第二級毒品案件，經臺灣板橋地方法院以
    九十年度毒聲字第二五七九號裁定令入戒治處所施以強制戒
    治一年，於九十一年八月三日執行完畢借提出所，其施用第
    一級毒品、第二級毒品犯行並經臺灣板橋地方法院檢察署檢
    察官以九十年度毒偵字第一七一０號起訴書提起公訴，後經
    臺灣板橋地方法院以九十年度訴字第一二一五號判處應執行
    有期徒刑刑一年二月確定；又因施用第一級毒品案件，經臺
    灣板橋地方法院以九十四年度訴字第二一七二號判決有期徒
    刑一年二月確定，於九十六年四月十九日縮刑期滿執行完畢
    ，詎猶不知悔改；基於施用第一級毒品海洛因之犯意，於九
    十八年二月三日上午九時，在臺北市○○區○○街臺北市立
    聯合醫院廁所內，以將海洛因摻水稀釋後持針筒注射之方式
    施用第一級毒品海洛因一次，嗣於九十八年二月四日八時十
    五分許，行經臺北市○○區○○街、武昌街前，因形跡可疑
    、神情慌張，為警盤查，甲○○主動從其左邊褲子口袋內取
    出海洛因一小包（實秤毛重：○．三一三○公克《含一袋》
    ，淨重：○．○○三○公克，取樣：○．○○二二公克，餘
    重：○．一一○八公克）交予警方，並向警方坦承伊有於上
    揭時、地施用海洛因，自首犯罪並接受裁判。
二、案經臺北市政府警察局松山分局報請臺灣臺北地方法院檢察
    署檢察官偵查起訴。
    理  由
一、上揭事實業據被告甲○○於本院準備程序（見本院卷第二十
    、二一頁）及審理程序（見本院卷第二三頁）坦承不諱，而
    被告於九十八年二月四日在臺北市政府警察局松山分局警備
    隊採集尿液，經送臺灣尖端先進生技醫藥科技股份有限公司
    以ＥＩＡ酵素免疫分析法、ＧＣ／ＭＳ氣相層析質譜儀分析
    法檢驗呈嗎啡及安非他命陽性反應，有應受尿液採驗人液體
    採集送驗紀錄表（見九十八年度毒偵字第五六八號卷第五六
    頁）及臺灣尖端先進生技醫藥股份有限公司九十七年十月三
    十一日濫用藥物檢驗報告（見九十八年度毒偵字第五六八號
    卷第五四頁）附卷足憑，另有臺北市政府警察局松山分局陳
    報單（見九十八年度毒偵字第五六八號卷第六頁）、臺北市
    政府警察局松山分局九十八年二月四日搜索扣押筆錄（見九
    十八年度毒偵字第五六八號卷第十一至十三頁）、自願受搜
    索同意書（見九十八年度毒偵字第五六八號卷第十四頁）、
    臺北市政府警察局松山分局毒品初步檢驗圖片說明表（見九
    十八年度毒偵字第五六八號卷第十五頁）、交通部民用航空
    局航空醫務中心九十八年二月十六日航藥鑑字第○九八○六
    六二號毒品鑑定書（見九十八年度毒偵字第五六八號卷第四
    七頁）等資料附卷可憑，復有海洛因一小包（實秤毛重：○
    ．三一三○公克《含一袋》，淨重：○．○○三○公克，取
    樣：○．○○二二公克，餘重：○．一一○八公克）扣案可
    證，足徵被告之自白與事實相符，應堪採信。按「九十二年
    七月九日新修正之毒品危害防制條例刪除二犯及三犯之規定
    ，一改修法前繁雜之處遇程序，僅將施用毒品者簡化區分為
    初犯、再犯，並認施用毒品者係屬病患性犯人，以觀察、勒
    戒戒除其身癮，並以強制戒治去除其心癮。‧‧‧。參酌上
    開立法理由，修正毒品危害防制條例就施用毒品者，祇於『
    初犯』及『五年後再犯』二種情形，有其追訴條件之限制，
    即須於初犯經觀察、勒戒或強制戒治釋放後，五年內均無施
    用毒品之行為，始能認其前所實施之觀察、勒戒或強制戒治
    已足遮斷毒癮，而得於五年後再犯時，再予適用初犯之規定
    ，重行觀察、勒戒等程序。倘五年內已經再犯，被依法追訴
    處罰，縱其第三次《或第三次以上》施用毒品之時間在初犯
    釋放五年以後，即與『五年後再犯』之情形有別，且因已於
    『五年內再犯』，顯見其再犯率甚高，原實施觀察、勒戒或
    強制戒治，已無法收其實效，而無五年戒斷期之存在，自無
    再經觀察、勒戒及強制戒治之必要，應由檢察官逕行起訴，
    始符新法修正之本旨。」，有最高法院九十五年台非字第五
    九號判決可資參照，本件被告施用海洛因之時間雖在九十一
    年八月三日執行強制戒治完畢五年以後，然被告於五年內另
    因施用毒品案件，另經臺灣板橋地方法院以九十四年度訴字
    第二一七二號判決有期徒刑一年二月確定，於九十六年四月
    十九日縮刑期滿執行完畢，有臺灣高等法院被告前案紀錄表
    附卷足憑（見本院卷第五至十三頁），依上揭說明，本件已
    無再經觀察、勒戒及強制戒治之必要，應由檢察官逕行起訴
    ，是被告施用第一級毒品，已堪認定，本件事證明確，應依
    法論科。
二、按海洛因係屬毒品危害防制條例第二條第二項第一款所規定
    之第一級毒品。核被告所為係犯毒品危害防制條例第十條第
    一項之施用第一級毒品罪，其施用前、後持有第一級毒品之
    低度行為，應為施用之高度行為所吸收，不另論罪。又被告
    因施用第一級毒品案件，經臺灣板橋地方法院以九十四年度
    訴字第二一七二號判決有期徒刑一年二月確定，於九十六年
    四月十九日縮刑期滿執行完畢，有臺灣高等法院被告前案紀
    錄表附卷足憑（見本院卷第五至十三頁），其受前開徒刑之
    執行完畢後，五年以內因故意再犯本件有期徒刑以上之罪，
    應依刑法第四十七條第一項之規定，論以累犯，並加重其刑
    。再按「犯人在犯罪未發覺之前，向檢察官或司法警察官告
    知其犯罪，而不逃避接受裁判，即與刑法第六十二條規定自
    首之條件相符，不以言明自首並願受裁判為必要，又該條所
    謂未發覺之罪，固非以有偵查犯罪權之機關或人員確知其人
    犯罪無誤為必要，而對於其發生嫌疑時，即得謂為已發覺；
    但此項對犯人之嫌疑，仍須有確切之根據得為合理之可疑者
    ，始足當之，若單純主觀上之懷疑，要不得謂已發生嫌疑。
    」，有最高法院八十五年度台上字第四九○八號判決可資參
    照；本件被告於九十八年二月四日八時十五分許，行經臺北
    市○○區○○街、武昌街時，係因形跡可疑、神情慌張，為
    警盤查，被告主動從其左邊褲子口袋內取出海洛因一小包交
    予警方，並向警方坦承伊有於上揭時、地施用海洛因等情，
    有臺北市政府警察局松山分局九十八年二月四日北市警松分
    刑字第○九八三○○二一九○○號刑事案件移送書（見九十
    八年度毒偵字第五六八號卷第一、二頁）及臺北市政府警察
    局松山分局陳報單（見九十八年度毒偵字第五六八號卷第六
    頁）附卷可憑，足見本件警員於被告主動交出扣案海洛因並
    坦承施用前，並未獲得確切根據得將被告列為施用毒品之偵
    查對象，警員隨機盤查被告之行為，僅係基於被告「形跡可
    疑、神情慌張」，應屬主觀上單純之推測懷疑，難謂已發覺
    被告施用毒品之犯行，從而被告於犯罪未被發覺前，主動向
    警員交出海洛因並表明有施用，且於事後接受審判，核符刑
    法第六十二條前段規定自首之要件，爰依刑法第六十二條前
    段之規定減輕其刑，並依法先加後減之。爰審酌被告素行不
    佳，前科累累，前經觀察勒戒，並有多次施用毒品犯行，經
    法院論罪處刑，仍不知悔改，復繼續沾染毒品惡習，其施用
    毒品行為對於自身危害程度非輕、其犯罪之動機、目的、手
    段，暨犯後坦承犯行、態度良好，及其品行、生活狀況、智
    識程度等一切情狀，量處如主文所示之刑，以為儆懲。又扣
    案海洛因一小包（實秤毛重：○．三一三○公克《含一袋》
    ，淨重：○．○○三○公克，取樣：○．○○二二公克，餘
    重：○．一一○八公克）係第一級毒品，應依毒品危害防制
    條例第十八條第一項之規定，諭知沒收銷燬之，附此敘明。
據上論斷，應依刑事訴訟法第二百七十三條之一第一項、第二百
九十九條第一項前段，毒品危害防制條例第十條第一項、第十八
條第一項，刑法第十一條前段、第四十七條第一項、第六十二條
前段，判決如主文。
本案經檢察官羅月君到庭執行職務。
中    華    民    國    98    年    7     月    14    日
                  刑事第十四庭  法  官  李家慧
以上正本證明與原本無異。
如不服本判決應於收受送達後10日內向本院提出上訴書狀，並應
敘述具體理由；其未敘述上訴理由者，應於上訴期間屆滿後20日
內向本院補提理由書（均須按他造當事人之人數附繕）「切勿逕
送上級法院」。
                                書記官  鄭淑丰
中    華    民    國    98    年    7     月    14    日
附錄本件論罪科刑法條：
毒品危害防制條例第10條
施用第一級毒品者，處 6 月以上 5 年以下有期徒刑。
施用第二級毒品者，處 3 年以下有期徒刑。


司法院資訊處製作；財團法人民間司法改革基金會備份。
